【裁判字號】    96,訴,2888
【裁判日期】    970213
【裁判案由】    商標註冊
【裁判全文】
臺北高等行政法院判決
                                     96年度訴字第02888號
                              .
原      告  喬志亞生技股份有限公司
代  表  人  甲○○
訴訟代理人  劉法正 律師（兼送達代收人）
            楊祺雄 律師
複代 理 人  余惠如 律師
被      告  經濟部智慧財產局
代  表  人  王美花（局長）
訴訟代理人  乙○○
上列當事人間因商標註冊事件，原告不服經濟部中華民國96年7
月19日經訴字第09606071280 號訴願決定，提起行政訴訟。本院
判決如下：
    主  文
原告之訴駁回。
訴訟費用由原告負擔。
    事  實
一、事實概要：
    原告前於民國（下同）95年1 月24日以「超氧及圖H2O 純水
    Water 」商標（下稱系爭商標，詳見附圖(一)），指定使用於
    商標法施行細則第13條所定商品及服務分類表第32類之包裝
    飲用水商品，向被告智慧財產局申請註冊，經被告審查，認
    系爭商標圖樣上之「H2O 、純水、未經設計之Water 」經聲
    明不專用，應有商標法第19條規定之適用，惟其整體商標圖
    樣與統一企業股份有限公司（下稱統一公司）先使用之「H2
    O 純水Water 及圖」商標（下稱據以核駁商標，詳見附圖(二)
    ）構成近似，復指定使用於同一或類似之商品，且原告因契
    約、業務往來，已知悉據以核駁商標之存在，應不准註冊，
    以96年3 月6 日商標核駁第298335號審定書為核駁之處分（
    下稱原處分）。原告不服，提起訴願，經經濟部96年7 月19
    日經訴字第09606071280 號訴願決定駁回，原告仍不服，遂
    向本院提起行政訴訟。
二、兩造聲明：
  (一)原告聲明：
    1.訴願決定及原處分均撤銷。
    2.被告應作成核准註冊之處分。
  (二)被告聲明：原告之訴駁回。
三、兩造之爭點：
  (1)系爭商標是否與據以核駁商標相同或近似？
  (2)據以核駁商標是否先行使用？
  (3)原告是否知悉據以核駁商標之存在？
  (一)原告主張：
    1.按商標法第23條第1 項第14款規定：「商標有相同或近似
      於他人先使用於同一或類似商品或服務之商標，而申請人
      因與該他人間具有契約、地緣、業務往來或其他關係，知
      悉他人商標存在者，不得註冊」。然本款規定主要固係在
      避免剽竊他人創用之商標或標章而搶先註冊，惟仍需證明
      有因各種關係而知悉他人商標或標章進而以相同或近似之
      標章指定使用於同一或類似商品者，始有適用。又先使用
      之商標或標章如屬獨創性之圖樣，其後以相同或近似之圖
      樣於同一或類似商品申請註冊者，固可推定有因各種關係
      而知悉他人商標或商品存在之情事，惟如非屬獨創性之圖
      樣，其後以相同或近似之圖樣於同一或類似商品申請註冊
      者，是否有因各種關係而知悉他人商標或商品存在之情事
      ，應就具體事證判斷之。
    2.系爭商標並不違反商標法第23條第1 項第14款之規定：
      (1)系爭商標之申請註冊乃出於善意：
        地球表面有79% 的水，水養育萬物，一切生物有生命跡
        象，均靠水與陽光溫養維生。而水的化學式即為H2O ，
        表示水分子是由兩個氫和一個氧結合而成，此乃人盡皆
        知之事實，亦有Yahoo 奇摩搜尋網頁可稽。而在商標註
        冊實務上，於包裝飲用水、礦泉水等同一或類似商品中
        ，以「H2O 」或「純水」、「Water 」作為商標圖樣者
        ，實所在多有（參見申覆意見書附件4 ），該些文字明
        顯係屬指定使用商品之說明性文字，既無原創性也不具
        商標識別性，業界自得以之使用於包裝飲用水、礦泉水
        、純水等商品上說明商品內容，無須得到任何人之同意
        。再者，系爭商標之圖樣係以原告取得商標權多年之註
        冊第986824號商標圖樣為師，再結合「H2O 純水」等商
        品說明性文字施以設計所構成，原告並將系爭商標圖樣
        中「未經設計之H2O 、Water 」、「純水」等指定商品
        名稱部分，依商標法第19條規定聲明不在專用之列，系
        爭商標申請註冊自無不法之處。更何況，原告89年10月
        2 日即以註冊第986824號商標之圖樣於「包裝飲用水…
        」等商品取得註冊第986824號商標，嗣後復陸續取得註
        冊第986825、0000000 、0000000 號等型態類似之商標
        權在案，顯然已形成一極為強勢之商標權保護網。而系
        爭商標與註冊第986824號商標圖樣間，僅僅只有「超氧
        」及「H2O 純水」等說明性文字有無之差別而已，其餘
        「Water 」及氣泡圖部份之設計，均屬相同或類似，指
        定使用之商品內容亦屬一致，二商標間實有其設計緣由
        與延續性，系爭商標申請註冊之動機純粹出於善意，足
        堪確認。
    (2)據以核駁之圖樣並不該當商標法所稱之「商標」要件：
        所謂「商標之使用」，依商標法第6 條之規定，是指
          「為行銷之目的，將商標用於商品、服務或其有關之
          物件…足以使消費者認識其為商標」。
        查原告雖曾於91年12月15日與訴外人統一公司訂立「
          委託代製合約書」，由統一公司委託原告代製純水，
          惟該合約內容明確記載係由原告代製「統一」之「H2
          O 純水」，其中「統一」是統一公司所使用之商標；
          至於「H2O 純水」，依一般人之認知及社會經驗判斷
          ，則係指「商品名稱」，而非「商標」型態之使用。
          從而可知，統一公司實非創用「H2O 」或「純水」等
          商標之人，「H2O 純水」既非「商標」，則統一公司
          即無所謂「先使用商標」之事實。
      (3)原告方為先使用之人，據以核駁商標圖樣上不具識別性
        與具有商品說明之部分既非第三人所獨創之「商標」，
        即不得為其獨攬專用，甚至主張「先使用」來阻擋他人
        註冊：
        原告係以取得商標權多年之註冊第986824號商標圖樣
          結合商品類名「H2O 純水」施以設計構成系爭商標圖
          樣，原告顯然才是「H2O 純水Water 及圖」之首先創
          用者。觀諸統一公司於95年6 月間申請註冊之第0000
          000 號、第0000000 號等2 件「統一純水H2O Water
          」商標，其圖樣中未經設計之「H2O 」及「WATER 」
          、「純水」部分，已聲明不在專用之內，顯見其屬不
          具商標識別性或商品說明性文字無疑，其圖樣上主要
          部分暨得以主張專用權排除他人註冊者為「統一」，
          並非其圖樣上之全部元素各別均有排他之權能，如單
          純之據以核駁商標圖樣係具有可註冊性之「商標」，
          則統一公司何以均搭配「統一」構成整體圖樣申請註
          冊？
        本案系爭商標圖樣雖與據以核駁商標圖樣同有「H2O
          」、「WATER 」、「純水」等部分，但「H2O 」、「
          WATER 」、「純水」如同前述屬於普遍習見之用語，
          眾所皆知其均指「水」之意，自不得由任何人獨占專
          用。今系爭商標既有其設計沿革及表彰之主題意匠，
          且與統一公司註冊之據以核駁商標，無論設計手法及
          文字內容均有明顯之差別，相關消費者顯然並無混淆
          誤認之虞。而被告雖稱「H2O 純水Water 及圖」為統
          一公司所創用之商標，於87年即有使用之事實，並廣
          泛使用於純水商品上，且持續至今仍有銷售之事實云
          云，如確屬實情，何以統一公司竟聲明「H2O 」及「
          WATER 」、「純水」等部分不在專用之內？更放任其
          權利處於睡眠狀態，在「使用」多年之後，於95年6
          月8 日、14日間，始以「統一純水H2O Water 及圖」
          商標提出註冊申請？由此可見，統一公司係於雙方合
          作關係生變之後，欲刻意阻撓原告使用系爭商標，因
          此才以所謂「利害關係人」身分檢具相關證據資料，
          主張系爭商標有違商標法第23條第1 項第14款之規定
          。惟被告不察，竟率爾趨附統一公司之說法，將系爭
          商標之註冊予以核駁，訴願決定亦維持相同看法，其
          認事用法自屬違誤不當。
    3.原處分與訴願決定之認事用法有違法與不當，應予撤銷：
      (1)程序部分：
        被告於審查系爭商標申請案時，並未踐行行政程序法第
        102 條之規定，就第三人所提出之證據資料，給予原告
        陳述意見之機會，程序上已違法：
        被告雖於95年8 月15日所發（95）慧商0292字第0959
          0624830 號核駁理由先行通知書函知原告，以「本件
          商標圖樣為統一企業股份有限公司所創用之商標，申
          請人曾於91年12月15日與該公司簽訂委託製造及行銷
          之業務往來關係，顯係知悉『H2O 純水Water 及圖』
          商標之存在，則申請人未經該公司同意，以相同之『
          H2O 純水Water 及圖』作為商標圖樣申請註冊，復指
          定使用於包裝飲用水相同或類似商品，將導致相關事
          業或消費者對其所表彰之商品來源或產製主體發生混
          淆誤認之虞」，要求原告提出意見書。而原告依限提
          出申覆意見書之後，被告卻於95年11月22日間，以（
          95）慧商0530字第09590952990 號書函，要求原告提
          出系爭「超氧及圖H2O 純水Water （彩）」商標註冊
          申請案最先使用之相關證據資料。嗣後被告逕採統一
          公司所提出之證據資料，認定系爭商標有商標法第23
          條第1 項第14款規定之適用而予以核駁。
        惟觀諸商標法第24條第2 項之規定：「前項核駁審定
          前，應將核駁理由以書面通知申請人，並指定其於送
          達之次日起30日內陳述意見」，其立法目的係在於履
          踐行政程序法第102 條之規定：「行政機關作成限制
          或剝奪人民自由或權利之行政處分前，除已依第39條
          規定，通知處分相對人陳述意見，或決定舉行聽證者
          外，應給予該處分相對人陳述意見之機會」。而被告
          於「商標法逐條釋義」中更進一步指出「不符註冊規
          定之事由，將詳述理由並檢附相關引證資料供申請人
          參考」（「商標法逐條釋義」第94、95頁參照）。今
          被告既未檢附統一公司所提供之證據資料供原告參考
          ，亦未給予原告就相關證據資料陳述意見之機會，自
          有違行政程序法第102 條及商標法第24條第2 項之規
          定，其認事用法自屬違法不當，應予撤銷。
      (2)實體部分：
        被告在商標申請階段應限縮適用商標法第23條第1 項
          第14款並迴避認定當事人實體關係：
          (甲)觀諸商標法第23條第1 項第14款規定意旨：「其立
            法目的主要在防杜搶註之行為，其恩怨僅是存在被
            搶註者與搶註者之間，所以一方面審查官不可能事
            先去審酌，實務上幾乎不曾見有以第14款作為核駁
            理由，絕大多數係作為據以異議或評定之條款。」
            （智慧財產權91.10 張慧明所著之「商標法第37條
            第14款適用之案例介紹及展望」參照）。尤其，更
            有論者指出：「搶註事件可能另涉及實體關係導致
            商標主管機關擴大解釋並適用搶註條款將有違法理
            或將來與其他機關產生判決歧異之虞，故不正競爭
            事件應交由具備司法調查權之公平交易委員依據公
            平交易法第24條處理」；且「為免商標主管機關不
            當擴張解釋商標法第23條第1 項第14款使用範圍，
            以免僭越法院及公平會職權導致判決歧異，商標主
            管機關應依法條文義限縮適用商標法第23條第1 項
            第14款及迴避認定當事人實體關係」（參閱楊文瑞
            所著，刊登於智慧財產權月刊77期之「商標搶先註
            冊於商標法與公平交易法之規範」摘要部分及第81
            頁以下）。
          (乙)今本件系爭商標尚在申請註冊之審查階段，被告既
            欠缺司法調查權，受限於當事人提出之證據範圍內
            始能認事用法，無法援引民事訴訟程序採證，若當
            事人漏未提出或無法提出即無法據以認定當事人實
            體關係。而被告於審查系爭商標申請案時，卻違背
            實務上一貫之作法，不惟於申請程序即介入審酌原
            告與第三人間的實體關係，且僅憑第三人所提供之
            資料即率爾臆測其為先使用「H2O 純水Water 及圖
            」之人，並未給予原告就第三人所檢附之資料陳述
            意見之機會，顯然擅用公權力介入人民之私權糾紛
            中，所為之處分自屬違誤不法，並有偏袒不公且違
            反行政中立之嫌，其認定二造實體關係之立論自屬
            無據。
          (丙)原告欲再強調，行政程序法第6 條業已明定：「行
            政行為，非有正當理由，不得為差別待遇」，此為
            平等原則也稱為禁止差別待遇原則，乃源自憲法第
            7 條而來。意指行政權的行使，不論在實體上或程
            序上，相同事件應為相同處理，非有合理的正當理
            由，不得為差別待遇。今被告於審理本件系爭商標
            申請案，卻特別受理統一公司以所謂「利害關係人
            」之身分於申請程序進行舉發，原處分之作成更受
            其所提供之證據引導，進而據以審究二造間之實體
            關係而為不利於原告之處分，顯然為差別待遇，違
            反行政行為之平等原則。若任何人皆採類此行徑阻
            撓他人商標之申請，且被告逐一受理舉發並據以審
            究，則商標法有關異議與評定之規定不惟形同虛設
            ，原處分與訴願決定之作為顯於法不合。
        即便就商標法第23條第1 項第14款之規定審究，系爭
          商標亦無違反此條款之規定：
          如同前述，據以核駁商標圖樣係由「H2O 」、「純水
          」、「Water 」等部分所組成，此些構成元素原告或
          他人早有申請註冊，顯見「H2O 」、「純水」、「Wa
          ter 」等非屬統一公司所創用之商標，此外，統一公
          司所註冊之「H2O 純水Water 及圖」商標圖樣中未設
          計之「H2O 」、「純水」、「Water 」均依商標法第
          19條規定聲明不在專用之列，顯見統一公司及被告均
          認同該等為商品名稱之說明性文字，欠缺識別性與原
          創性，據以核駁商標圖樣上不具識別性與具有商品說
          明之部分既非統一公司所獨創，即不得為其獨攬專用
          ，甚至主張「先使用」來阻擋他人註冊，況且原告沿
          襲自己已註冊之第986824號商標進一步設計系爭商標
          之圖樣申請註冊，原告顯然才是「H2O 純水Water 及
          圖」商標之首先創用者，至此，統一公司並非「H2O
          純水Water 及圖」標識之先使用人，被告援引商標法
          第23條第1 項第14款之規定核駁本件系爭商標之申請
          註冊，自於法不合。
    4.綜上論結，系爭商標無違商標法第23條第1 項第14款之規
      定，原處分與訴願決定為違法行政處分，應予撤銷，誠堪
      確認。
  (二)被告主張：
    1.按「商標包含說明性或不具識別性之文字、圖形、記號、
      顏色或立體形狀，若刪除該部分則失其商標之完整性，而
      經申請人聲明該部分不在專用之列者，得以該商標申請註
      冊」，為商標法第19條所明定。故其適用係指商標圖樣整
      體具識別性，而其圖樣中包含說明性或不具識別性之文字
      或圖形者，為避免因該部分致不准註冊，或註冊後就該部
      分單獨主張權利而產生爭議，得經申請人聲明該部分不與
      商標圖樣分離單獨請求專用（被告公告之「聲明不專用」
      審查要點2 參照）。經核系爭商標圖樣中之「H2O 純水未
      經設計之Water 」，為商品之說明性文字，經原告聲明不
      專用，應有前條規定之適用，惟商標圖樣核准與否，仍應
      以其整體圖樣為準，合先敘明。
    2.又按「相同或近似於他人先使用於同一或類似商品或服務
      之商標，而申請人因與該他人間具有契約、地緣、業務往
      來或其他關係，知悉他人商標存在者，不得註冊。但得該
      他人同意申請註冊者，不在此限」，為商標法第23條第1
      項第14款所明定。其規定之意旨主要係在避免剽竊他人創
      用之商標而搶先註冊，故只要能證明有知悉他人商標存在
      ，進而以相同或近似之商標指定使用於同一或類似商品或
      服務者，即應認有該款之適用，而符合該款之立法意旨。
      至於其知悉原因為何實際上並未特別重要，此即為該款有
      其他關係之概括規定之緣由。
    3.本件系爭商標圖樣中之「超氧H2O 純水Water 及圖」，其
      中「H2O 純水Water 及圖」為整體商標圖樣之主要部分，
      雖經原告於申請之時即就該部分聲明不在專用之列，惟查
      系爭商標圖樣「H2O 純水Water 及圖」與使用在先之統一
      公司所有之據以核駁「H2O 純水Water 及圖」商標相較，
      兩造商標皆有相同之中文「純水」、外文「Water 」、化
      學式「H2O 」及繽紛浮冒氣泡圖形之設計圖樣，二者構圖
      意匠極相彷彿，整體印象、外觀及觀念，以具有普通知識
      經驗之消費者，於購買時施以普通之注意，可能會有所混
      淆而誤認二商品／服務來自同一來源或雖不相同但有關聯
      之來源，應屬高度構成近似之商標（類似案情被告前有中
      台異字第960141號異議審定在案，參本院卷第33至37頁）
      。又系爭商標圖樣「H2O 純水Water 及圖」為統一公司所
      創用設計之商標，於87年即有使用之事實，並廣泛使用於
      純水商品上，且持續至今仍有銷售之事實，凡此可由統一
      公司所檢送之買賣合約書影本、報紙廣告影本、銷售統一
      發票影本、商品實物、西元1998年統一金翼獎廣告年鑑及
      走過921 紀念專輯報導影本等證據資料附卷可稽（類似案
      情被告曾有核駁第246277及256570號核駁前案，參本院卷
      第41、42頁）。是早於95年1 月24日系爭商標申請註冊前
      ，統一公司已有先使用申請人商標於同一或類似商品之事
      實足堪認定。再者，查原告曾於91年12月15日及93年11月
      26日與統一公司簽定委託製造及行銷之業務往來關係，顯
      係知悉「H2O 純水Water 及圖」商標設計之存在，則原告
      未經統一公司同意，遲於其後始以如出一轍之商標申請註
      冊，實難諉為巧合，顯有因業務往來知悉統一公司商標存
      在而以不正競爭行為搶先申請註冊之情事，復指定使用於
      包裝飲用水相同或類似商品，自有首揭法條規定之適用。
      至聲明「H2O 純水未經設計之Water 」不專用部分，仍不
      影響商標整體構成近似與否之判斷，併予陳明。
    4.又商標法第23條第1 項第14款規定之適用係以該他人商標
      有先使用之事實為要件，至其是否取得商標權尚非所問。
      按系爭商標圖樣上之「H2O 」、「純水」、「Water 」雖
      為商品說明性文字，但經統一公司將其組合，設計為商標
      主要部分而先為使用之事實，即有該款之適用。至原告稱
      本案商標係沿襲其註冊第986824號商標而來，且其與統一
      公司所訂立之「委託代製合約書」係載明由原告代製「統
      一」之「H2O 純水」，該「H2O 純水」僅係商品名稱，而
      非商標型態之使用一節，經查原告註冊第986824號商標與
      系爭商標圖樣不儘相同，尚難以彼例此執為系爭商標應准
      註冊之論據。又被告曾於95年8 月9 日發核駁理由先行通
      知書通知原告提出意見書，原告於95年9 月6 日申覆意見
      時僅檢送實際使用之包裝標籤1 紙，以此證明該商標業已
      實際行銷市面，惟包裝標籤上並無日期標示，被告認有待
      釐清之必要，乃於95年11月22日再通知雙方提出最先使用
      之相關證據資料，惟原告並未針對此點進一步舉證證明。
      至原告所指「H2O 」、「純水」、「Water 」乃為商品名
      稱，並無識別性且非作商標使用，應與商標使用在先與否
      問題無涉等語，合不足採，併予陳明。
    理  由
一、本件起訴時被告之代表人原為蔡練生，嗣變更為王美花，經
    其聲明承受訴訟，核無不合，應予准許。
二、按商標「相同或近似於他人先使用於同一或類似商品或服務
    之商標，而申請人因與該他人間具有契約、地緣、業務往來
    或其他關係，知悉他人商標存在者」，不得註冊，為商標法
    第23條第1 項第14款所明定。而該款之規定主要係在避免剽
    竊他人創用之商標或標章而搶先註冊，故只要能證明有知悉
    他人商標或標章存在，進而以相同或近似之商標或標章指定
    使用於同一或類似商品或服務者，即應認有該款之適用，而
    符合該款之立法意旨。
三、原告前於95年1 月24日以「超氧及圖H2O 純水Water 」商標
    （下稱系爭商標，詳見附圖(一)），指定使用於商標法施行細
    則第13條所定商品及服務分類表第32類之包裝飲用水商品，
    向被告智慧財產局申請註冊，經被告審查，認系爭商標圖樣
    上之「H2O 、純水、未經設計之Water 」經聲明不專用，應
    有商標法第19條規定之適用，惟其整體商標圖樣與統一企業
    股份有限公司（下稱統一公司）先使用之「H2 O純水Water
    及圖」商標（下稱據以核駁商標，詳見附圖(二)）構成近似，
    復指定使用於同一或類似之商品，且原告因契約、業務往來
    ，已知悉據以核駁商標之存在，應不准註冊，以96年3 月6
    日商標核駁第298335號審定書為核駁之處分。原告不服，循
    序提起行政訴訟，並為事實欄所載各節之主張，是本件應審
    酌者厥為：
    (1)系爭商標是否與據以核駁商標相同或近似？
    (2)據以核駁商標是否先行使用？
    (3)原告是否知悉據以核駁商標之存在？
四、關於爭點(1)系爭商標是否與據以核駁商標相同或近似部分：
  (一)按「商標包含說明性或不具識別性之文字、圖形、記號、顏
    色或立體形狀，若刪除該部分則失其商標之完整性，而經申
    請人聲明該部分不在專用之列者，得以該商標申請註冊」，
    為商標法第19條所明定。故其適用係指商標圖樣整體具識別
    性，而其圖樣中包含說明性或不具識別性之文字或圖形者，
    為避免因該部分致不准註冊，或註冊後就該部分單獨主張權
    利而產生爭議，得經申請人聲明該部分不與商標圖樣分離單
    獨請求專用（被告公告之「聲明不專用」審查要點2 參照）
    。經核系爭商標圖樣中之「H2O 純水未經設計之Water 」，
    為商品之說明性文字，經原告聲明不專用，應有前條規定之
    適用，惟商標圖樣核准與否，仍應以其整體圖樣為準。
  (二)本件系爭商標圖樣中之「超氧H2O 純水Water 及圖」，其中
    「H2O 純水Water 及圖」為整體商標圖樣之主要部分，雖經
    原告於申請之時即就該部分聲明不在專用之列，惟查系爭商
    標圖樣「H2O 純水Water 及圖」與使用在先之統一公司所有
    之據以核駁「H2O 純水Water 及圖」商標相較，兩造商標皆
    有相同之中文「純水」、外文「Water 」、化學式「H2O 」
    及繽紛浮冒氣泡圖形之設計圖樣，二者構圖意匠極相彷彿，
    整體印象、外觀及觀念，以具有普通知識經驗之消費者，於
    購買時施以普通之注意，可能會有所混淆而誤認二商品／服
    務來自同一來源或雖不相同但有關聯之來源，應屬高度構成
    近似之商標。
五、關於爭點(2)據以核駁商標是否先行使用部分：
    系爭商標圖樣「H2O 純水Water 及圖」為統一公司於87年即
    有使用之事實，並廣泛使用於純水商品上，且持續至今仍有
    銷售之事實，凡此可由統一公司所檢送之買賣合約書影本、
    報紙廣告影本、銷售統一發票影本、商品實物、西元1998年
    統一金翼獎廣告年鑑及走過921 紀念專輯報導影本等證據資
    料附卷可稽（類似案情被告曾有核駁第246277及256570號核
    駁前案，參本院卷第41、42頁）。是早於95年1 月24日系爭
    商標申請註冊前，統一公司已有先使用申請人商標於同一或
    類似商品之事實足堪認定。
六、關於爭點(3)原告是否知悉據以核駁商標之存在部分：
    查原告曾於91年12月15日及93年11月26日與統一公司簽定「
    委託代製合約書」，是原告與統一公司間有業務往來關係，
    其未經統一公司同意，遲於其後始以如出一轍之商標申請註
    冊，實難諉為巧合，其顯係知悉統一公司商標存在而以不正
    競爭行為搶先申請註冊之情事，復指定使用於包裝飲用水相
    同或類似商品，自有首揭法條規定之適用。
七、又商標法第23條第1 項第14款規定之適用係以該他人商標有
    先使用之事實為要件，至其是否取得商標權尚非所問。按系
    爭商標圖樣上之「H2O 」、「純水」、「Water 」雖為商品
    說明性文字，但經統一公司將其組合，設計為商標主要部分
    而先為使用之事實，即有該款之適用。至原告稱本案商標係
    沿襲其註冊第986824、986825、0000000 、0000000 等號商
    標而來，且其與統一公司所訂立之「委託代製合約書」係載
    明由原告代製「統一」之「H2O 純水」，該「H2O 純水」僅
    係商品名稱，而非商標型態之使用一節，經查原告註冊第98
    6824、986825、0000000 、0000000 號等商標與系爭商標圖
    樣不儘相同，尚難以彼例此執為系爭商標應准註冊之論據。
    再者，被告既有以95年8 月9 日（95）慧商0530字第095906
    11100 號核駁理由先行通知書通知原告提出意見書，並以95
    年11月22日（95）慧商0530字第09590952990 號函告知原告
    ，統一公司有檢送證據，且請原告提供進一步之證據供參，
    自難謂被告未給予就相關證據資料陳述意見之機會。又本案
    係被告本於商標法賦予之職權，於踐行調查相關事實證據之
    程序後，認定本件商標之申請有違商標法第23條第1 項第14
    款之規定而為核駁之處分，尚難謂有僭越法院及公平會之職
    權。
八、綜上所述，揆諸首揭法條之規定及說明，自不得註冊，被告
    所為核駁之處分，並無不法，訴願決定予以維持，亦無不合
    。原告徒執前詞，訴請撤銷，及請求被告應作成核准註冊之
    處分，為無理由，應予駁回。
九、兩造其餘攻擊防禦方法均與本件判決結果不生影響，故不逐
    一論述，併此敘明。
據上論結，本件原告之訴為無理由，爰依行政訴訟法第98條第1
項前段，判決如主文。
中    華    民    國    97    年     2    月   13     日
                    臺北高等行政法院第二庭
                              審判長法  官  徐  瑞  晃
                                    法  官  畢  乃  俊
                                    法  官  陳  金  圍
上為正本係照原本作成。
如不服本判決，應於送達後20日內，向本院提出上訴狀並表明上
訴理由，如於本判決宣示後送達前提起上訴者，應於判決送達後
20日內補提上訴理由書（須按他造人數附繕本）。
中    華    民    國    97    年     2    月   13     日
                                    書記官  陳  可  欣


司法院資訊處製作；財團法人民間司法改革基金會備份。
